【裁判字號】    89,訴,226
【裁判日期】    900831
【裁判案由】    竊盜
【裁判全文】
台灣基隆地方法院刑事判決                          八十九年度訴字第二二六號
    公  訴  人  台灣基隆地方法院檢察署檢察官
    被      告  戊○○
右列被告因竊盜案件，經檢察官提起公訴（八十九年度偵字第一二四七號），本院判
決如左：
    主      文
戊○○無罪。
    理      由
一、公訴意旨略以：被告戊○○意圖為自己不法之所有，於民國八十九年三月八日晚
    間十一時三十分許，侵入基隆市○○區○○路一０二號被害人丙○○之住處，竊
    取被害人所有之金項鍊二條，價值新台幣（下同）八千元；得手後，將之藏於衣
    服口袋內；嗣要離開之際，為屋主發覺而報警當場查獲，並在其身上扣得該金項
    鍊二條，因認被告涉有刑法第三百二十一條第一項第一款之加重竊盜匪罪嫌云云
    。
二、公訴人認為被告涉有前述罪嫌，係以右揭事實業據被告供承不諱，核與被害人指
    述之情節相符，並有贓物領據一紙在卷可稽，而為其論據。
三、訊據被告堅決否認其有被訴之犯行，於偵查辯稱：當日之前三、四日，藍士弼因
    竊盜被抓，藍士弼之表兄己○○認係被告陷害藍士弼，要被告出保證金和醫藥費
    三萬六千元，並稱偷也要偷來；當日晚間十點多，己○○開車並持刀押其至該處
    附近，「逼迫」其進入被害人住處偷竊，其被迫爬窗進入之後，躲在二樓一小時
    多，卻被屋主之子發覺而報警；該項鍊是拉扯中，自神明桌上掉下來，並非其所
    偷竊。於審判中辯稱：其和己○○在車上因竊盜後分贓問題發生口角，其遭己○○「追打」而逃出車外，才進入被害人住處躲避；該項鍊係其和己○○竊盜所得
    之贓物，並非在被害人住處竊得之物等語。
四、按犯罪事實應依證據認定之，無證據不得推定其犯罪事實，刑事訴訟法第一百五
    十四條定有明文。次按被告之自白不得作為有罪判決之唯一證據；仍應調查其他
    必要之證據，以察其是否與事實相符，刑事訴訟法第一百五十六條第二項亦規定
    甚詳。申言之，被告之自白縱使具有任意性，苟無補強證據，亦無從擔保自白之
    真實性，以是之故，立法推定其證據證明力不足，必待第二證據即補強證據出現
    ，始得察其自白是否與事實相符。被告以外之人所為之供述證據，無論出於共犯
    、同案被告、被害人、告訴人或證人，其證據價值更為薄弱，縱使證人有具結偽
    證之處罰，亦無從擔保其證言之真實性，如係此等之人所為單一之指述，當然推
    定其證據證明力不足，無需探究其指述之真實性如何。此所以有數量法則（數量
    規則）之產生。蓋數量法則乃證據容許性規則之一，而補強法則乃數量法則之一
    。除前述被告之自白必須補強證據加以補強外，主要待證事實需有證人（廣義證
    人包括共犯、同案被告、被害人、告訴人等）二人以上，亦即單一證人之證言，
    仍須依其他第二證據加以補強（見陳樸生著刑事證據法第七章第三節第五三四頁
    ）。進而言之，自白係被告之認罪行為，其證據證明力最強，立法猶規定不得作
    為有罪判決之唯一證據；則舉重以明輕，被告以外之人之指述或證述，尤亦不得
    作為有罪判決之唯一證據。何況，在證據法則上，即證據資料尚有對被告有利之
    存疑時，如無法依客觀方法排除此項合理之可疑時，依「罪疑利益歸被告原則」
    ，不得以此項證據資料作為有罪判決之依據。再者，認定被告有罪之事實應憑證
    據；如未能發現相當之證據，或證據不足以證明，自不能以推測或擬制之方法，
    以為裁判之基礎；且認定事實所憑之證據，其為訴訟上之證明，須達於通常一般
    人均不致有所懷疑，而得確信其為事實之程度者，始得據為有罪之認定；倘其證
    明尚未達到此一程度，而有合理之懷疑存在時，尚難為有罪之認定基礎；苟積極
    證據不足為不利於被告事實之認定時，即應為有利於被告之認定，更不必有何有
    利之證據（最高法院三十年上字第八一六號、四十年台上八六號、七十六年台上
    字第四九八六號判決參照）。徵諸被告既無自證己罪之義務，更無自證無罪之義
    務，此乃當然之法理。
五、經查：被告於警訊固然坦承犯行，然則，依八十七年一月二十一日修正刑事訴訟
    法第一百條之一第一項規定：「訊問被告應全程連續錄音，必要時，並應全程連
    續錄影，但有急迫情況且經記明筆錄者，不在此限。」依此，錄音乃警察詢問時
    之強制規定。因此，其第二項更進而規定證據排除原則：「筆錄內所載之被告陳
    述，與錄音或錄影之內容不符者，除有前項但書情形外，其不符之部分，不得作
    為證據。」觀其提案條文原為：「訊問被告應全程連續錄音，必要時，並應全程
    連續錄影。被告之陳述未經錄音或錄影者，不得作為證據。」其修正理由為「為
    建立詢問筆錄公信力，以擔保程序合法，所以詢問過程應全程連續錄音並錄影．
    ．．以期發現真實，並確保自白之任意性。」三讀時，雖為配合急迫狀況之例外
    情形而為文字修正如現行條文；然現行條文依然規定「其不符之部分，不得作為
    證據」，而排除其不符合部分之證據能力。所謂不符，包括筆錄內容係錄音或錄
    影內容所無及筆錄內容與錄音或錄影內容兩歧而言。茲筆錄內容係錄音或錄影內
    容所無者，既不得作為證據，舉輕以明重，筆錄內容並無錄音或錄影可考者，更
    無法確保其自白之任意性，尤不得作為證據。本案警察之詢問，既未依規定錄音
    ，其筆錄亦未載明有何急迫情況，本院認為其筆錄之制作違背上述強制規定，並
    無證據能力，不得作為證據。據此，被告在警訊中之自白即不得供為不利被告事
    實之認定依據。茲警訊筆錄既遭排除證據能力，則公訴人所舉被害人警訊之指訴
    亦一併遭到排除，亦不得作為不利被告事實認定之依據。何況，被害人於警訊時
    坦承該項鍊二條係其母乙○○○所有；審理中，證人乙○○○卻謂該項鍊係被害
    人所有；被害人及證人母女均稱被告當時有拿項鍊、佛珠及壞手錶，警察認為手
    錶及佛珠不重要，只記錄項鍊而已（均見九十年七月二十三日訊問筆錄）；然則
    ，當時其母女僅稱失竊項鍊，並未言及佛珠及壞手錶等情，業經證人即承辦警察
    丁○○、甲○○庭證明屬實（九十年八月十五日訊問筆錄）；準此，被害人指述
    之具有瑕疵，已然可見。其次，證人己○○雖否認其有竊盜分贓之情事，但已坦
    承確有追被告而追丟之情事（九十年七月六日訊問筆錄之末）；再觀之證人乙○○○到庭證稱：其發現一部車在外停留甚久，半小時後，其子發現房間有燈光，
    才喊捉賊；參以被害人於警訊時坦承當晚十一時許，家中閣樓遭人侵入，乃去電
    報警，警察於十一時三十分到達現場等語；準此，被告供稱己○○開車在外，「
    逼迫」或「追打」其進入被害人住處之情，並非無稽，已不難想見；若被告係以
    竊盜之故意而入內行竊，當知樓下有人，自無久留該處半小時以上之理。何況，
    被告於後述併案部分，業已承認多次竊盜犯行，並非全部否認，可見本案若係被
    告所為，被告並無單獨否認之必要。何況，告訴人與被告之利益相反，其指訴又
    以使被告受刑事處罰為其目的，本難以其指訴為憑，而論被告以罪責。綜上所述
    ，被告所辯其並未犯罪等情，極有可能為真，就客觀而言，即為有利被告之合理
    可疑存在，在無客觀方法以排除此項合理可疑時，依前述罪疑利益歸被告原則，
    應為有利於被告之認定，無從認定其有竊盜之犯行。此外，復查無其他積極證據
    足以證明被告有被訴之犯行，揆諸上述規定，不能證明被告犯罪，自應為其無罪
    之諭知。
六、本案起訴事實既已諭知無罪，則移送併案審理後列四案，即與之不生裁判上一罪
    之關係，本院無從併予審判，應退由檢察官另行處理，併此說明之：
１、八十九年度偵字第一二０一號案件，認被告與藍士弼、黃珊丕、陳麗玉，於八十
    九年二月四日晚間十時許，在基隆市○○街一一二號被害人翁進雄之住處，竊取
    護照等物，而於八十九年三月五日上午十一時許，在基隆市○○區○○路一五二
    巷五十九弄七之一號二樓，為警查獲。
２、八十九年度偵字第一九三六號案件，認被告與己○○、楊建宏、藍士弼、陳麗玉
    、陳玉惠、黃珊丕、陳指清、林憲清、黃志強，自八十九年二月起，至八十九年
    四月七月為止，在警察局刑事案件報告書上所列三十處之基隆市及台北縣瑞芳鎮
    一帶，竊取他人之財物，而於八十九年四月十四日上午十時三十分許，在基隆市
    ○○路○段一四七號三樓等處，陸續為警查獲。
３、八十九年度偵字第二三三七號案件，認被告與陳指清、楊建宏、藍士弼，自八十
    八年十二月初起，至八十九年一月中旬為止，在警察局刑事案件報告書上所列十
    處之基隆市及台北縣瑞芳鎮一帶，竊取他人之財物，而於八十九年五月十二日，
    陸續為警查獲。
４、九十年度偵字第七七五號案件，認被告與藍士弼、陳指清、己○○、楊建宏、林
    文程、劉志賢，，自八十九年二月間起，至八十九年七月間為止，在該案檢察官
    簽文中所列二處之基隆市塘，竊取他人之財物，而於九十年一月間，陸續為警查
    獲。
七、據上論斷，應依刑事訴訟法第三百零一條第一項而判決如主文。
本案經檢察官黃士元到庭執行職務。
中      華      民      國    九十      年      八      月    三十一    日
                                    台灣基隆地方法院刑事庭
                                        法  官  陳  志  祥
右正本證明與原本無異。
如不服本判決，應於收受送達後十日內，向本院提出上訴狀，敘述上訴之理由，上訴
於台灣高等法院，並應按他造當事人之人數附具繕本。
中      華      民      國    九十      年      九      月        六    日
        書記官  陸  清  敏


司法院資訊處製作；財團法人民間司法改革基金會備份。
